【裁判字號】    93,訴,588
【裁判日期】    950315
【裁判案由】    強盜等
【裁判全文】
臺灣士林地方法院刑事判決               93年度訴字第588號
公  訴  人  臺灣士林地方法院檢察署檢察官
被      告  乙○○
選任辯護人  游孟輝律師
            李怡卿律師
            許巍騰律師
上列被告因強盜等案件，經檢察官提起公訴（93年度偵緝字第69
0號），本院判決如下：
    主  文
乙○○攜帶兇器竊盜未遂，因脫免逮捕，而當場施以強暴，處有
期徒刑肆年，扣案如附表一所示之物及橘色手提袋壹個均沒收；
又行使偽造私文書，足以生損害於公眾及他人，處有期徒刑月
，如附表二所示之「甲○○」署押均沒收；應執行刑有期徒刑肆
年貳月，扣案如附表一所示之物、橘色手提袋壹個及如附表二所
示之「甲○○」署押均沒收。
其餘被訴竊盜部分免訴。
    事  實
一、乙○○曾於民國91年間，因竊盜案件，經本院判處有期徒刑
    10月，於91年10月18日確定（嗣於93年9 月10日經通緝到案
    始執行），復於91年8 月、11月、12月間因竊盜案件，分別
    經臺灣臺北地方法院檢察署以91年度偵字第13396 號、91年
    度偵字第18300 、22013 號及91年度偵字第22073 號提起公
    訴及聲請簡易判決處刑，仍不知悔改，復因無業，且施用毒
    品需款孔急（另案處理），乃於93年2 月20日下午6 時許，
    夥同姓名年籍不詳之成年男子，共同意圖為自己不法之所有
    ，由乙○○攜帶其所有之手提袋1 只，內裝有其所有客觀上
    足為兇器之工具（詳如附表一所示），至臺北縣淡水鎮○○
    路151 號淡江大學，適該學校文化館Ｌ401 室學生剛放學，
    教室門尚未經工友上鎖，即進入該教室，見有鐵鍊鍊住單槍
    液晶投影機以防失竊，乃以鐵剪剪該鐵鍊，著手竊取該處之
    單槍液晶投影機，不料工友戊○○正巡至該教室外而發現，
    乙○○見教室外有人影，隨即作罷而未遂，戊○○立即通知
    警衛丁○○到場，乙○○與該另一不詳之人見狀欲逃跑時，
    丁○○拉住乙○○所背之上開手提袋制止其逃脫，姓名年籍
    不詳之人則順利逃逸，適研究所學生丙○○從教室出來，見
    乙○○從樓梯欲往樓下奔逃，丙○○迅即跳上乙○○之背後
    ，以雙手環扣乙○○頸部之方式身體緊貼乙○○，全身趴在
    乙○○之背部，形成讓乙○○背的姿勢，一路隨乙○○下樓
    ，乙○○竟為脫免逮捕，在樓梯處當場持螺絲起子反握之，
    劃向丙○○的右大腿一下，以此方式施強暴行為，致丙○○
    所穿著之牛仔褲留下一條白色刮痕約29公分，該刮痕之內側
    相同部分丙○○右大腿部受有紅腫的一條擦傷（傷害部分未
    據告訴），乙○○繼續由樓梯往下層樓逃跑，惟丙○○沒有
    放手，二人遂滾下樓梯至轉彎之樓梯間而分開，乙○○喘氣
    稍歇，丙○○復出手欲抓乙○○之背部，乙○○隨即轉身咬
    丙○○之右手虎口，丙○○喝稱「你還咬」，乙○○立即停
    止，丙○○因而未致受傷，乙○○旋即往上樓之方向跑，經
    丁○○趕到始合力將之制伏而逮捕之，並扣得上開手提袋一
    只、如附表一所示掉落地上之螺絲起子一支及手提袋內如附
    表一所列之其他工具，始查悉上情。乙○○因另有案件遭通
    緝，為避免遭發現身分，竟於臺北縣政府警察局淡水分局中
    山派出所員警到場處理時，冒用其兄甲○○之名應訊，並基
    於偽造私文書之犯意，接續於如附表二編號一、二之筆錄等
    文書上偽造甲○○之簽名及指印，並在其中權利告知書、逮
    捕通知書、夜間偵訊同意書、作指認用之甲○○口卡影本上
    偽造甲○○之簽名及指印，用以分別表示獲權利告知、逮捕
    通知、同意夜間偵訊、指認甲○○口卡影本即是伊本人等意
    思表示之私文書後，再持之交付該派出所、分局之員警而行
    使該等偽造之私文書，乙○○於翌日經警送臺灣士林地方法
    院檢察署檢察官訊問，復接續同上之犯意，於附表編號三所
    示之訊問筆錄上偽簽甲○○之署押1 枚，均足生損害於甲○○及偵查機關偵查之正確性。
二、案經臺北縣政府警察局淡水分局報告臺灣士林地方法院檢察
    署檢察官偵查起訴。
    理  由
甲、有罪部分：
一、訊據被告乙○○迭於偵查及審理中坦承有上開偽造甲○○署
    押，並偽造權利告知書、逮捕通知書、夜間偵訊同意書、甲○○口卡影本上偽造甲○○之簽名及指印之指認書，用以分
    別表示獲權利告知、逮捕通知、同意夜間偵訊、指認甲○○
    口卡影本即是伊本人等意思表示，復持之交付台北縣政府淡
    水分局中山派出所、及台北縣政府淡水分局警員等事實，並
    坦承於上開時、地行竊未遂遭發現，逃逸中復遭丙○○勒住
    頸部貼近其背部，惟否認有使用螺絲起子劃向丙○○或咬丙○○之手部，辯稱：其單純脫逃，並未施用任何暴力，螺絲
    起子是在其逃跑之過程中自手提袋中掉落出來云云，經查：
    被告上開犯行，業據證人及丙○○到庭具結證述明確，復經
    證人及警衛丁○○證稱：確實有看到丙○○當日所穿著之牛
    仔褲大腿位置上有白色一道刮痕，且聽到在樓梯間，丙○○
    叫被告不要咬他，案發後當日要去派出所之前，丙○○有告
    知伊其大腿有受傷，被告之螺絲起子是掉落在被告最後停下
    不掙扎之地點約一公尺處地上，就在被告之手提袋旁等語（
    見偵查卷第95頁及本院審判筆錄），足認被告確有於逃逸中
    ，為擺脫丙○○之糾纏，持螺絲起子劃丙○○大腿前側並有
    咬丙○○之動作。辯護人雖辯稱：依丙○○之證述其右大腿
    傷口在大腿正面，褲袋前往地上方向，垂直於地面方向稍有
    偏斜之位置，但依丙○○比劃被劃傷之姿勢卻是與地面平行
    ，顯然縱使丙○○大腿確有傷害，亦非被告所劃傷，又被告
    背著丙○○沿著樓梯衝下，2 人均有倒地，丙○○自然可能
    與牆壁、地板摩擦導致受傷。被告否認有咬丙○○，且依丙○○所述，被告是在停止逃跑且告知丙○○其已不想跑之狀
    態下咬丙○○，這情況也不該當脫免逮捕而實施強暴行為云
    云。然查，丙○○跳上被告之背部，被告一直往樓下衝，丙○○之雙腿時而夾住被告，時而懸空，整個身體搖晃，時而
    偏左，時而偏右，被告下樓時，身體放低，自其口袋之附近
    ，持螺絲起子沿著身體右側劃向被背在後方的丙○○，此經
    丙○○證述甚詳，考量丙○○在被告身後，處於前後左右搖
    晃之狀態，被告反握螺絲起子本有可能劃出丙○○牛仔褲上
    相對垂直於地面稍有偏斜之刮痕，並非必係與地面平行之刮
    痕。又被告大腿部所受係1 細條狀紅腫傷，與其牛仔褲上1
    條長約29公分之刮痕，二者位置相同，且該傷害與刮痕均為
    一直條之細痕，確屬細小之器具所劃出，與摩擦傷之狀態並
    不相同。至於被告在脫逃過程，稍作停歇，其內心並未除卻
    脫免逮捕之想法，惟在丙○○緊追不捨，且當面相持之下，
    自係稍事休息，並等待脫逃之一線生機，當然不得謂在被告
    稍作停歇時，咬丙○○，即謂非係在脫免逮捕時，施強暴行
    為。又被告辯稱螺絲起子可能係其逃跑過程中自手提袋中掉
    落出來云云，然查，螺絲起子最後被發現之處，雖係在被告
    之手提袋旁，二者均在上開大樓2 樓要轉大門的轉角處，與
    被告衝下之樓梯約距離有2 公尺，且除了螺絲起子外，被告
    手提袋中如附表一所示其他諸多物品均未掉出，衡諸被告急
    衝下樓之動作下，螺絲起子或其他工具尚無自手提袋中掉出
    之情形，在被告停止脫逃之動作後，螺絲起子更無單獨掉出
    之可能，況參諸證人丙○○上開明確之證述，被告係反握螺
    絲起子，因此實應合理排除螺絲起子乃自手提袋中無意間掉
    出之可能。辯護人以上所辯，及被告單純否認，尚無可採。
    此外，復有證人戊○○證述其在教室外，發現文化館Ｌ401
    室內有手電筒燈光，貼近一看，見被告在教室中以鐵剪剪鐵
    鍊等情（見偵查卷第102 頁、及本院95年3 月2 日審判筆錄
    ），及扣案如附表一所示之工具、淡江大學93年2 月20 日
    監視器翻拍照片1 張（見偵查卷第81頁），足資佐證。被告
    行使偽造私文書部分，經甲○○於警詢及偵查中證稱依警方
    提供犯嫌之照片係被告等語（偵查卷第25頁、及第93頁），
    並有上開警詢筆錄（見偵查卷第160 頁公文封內）、偵訊筆
    錄（見核退卷第6 頁）、搜索扣押筆錄、權利告知書、逮捕
    通知書、夜間偵訊同意書、作指認文件使用之甲○○口卡影
    本（見偵查卷第72、74、79、88頁）在卷可憑，且上開警詢
    筆錄經送內政部警政署刑事警察局鑑驗，經輸入電腦比對，
    再由人工析鑑結果，與該局檔存被告之指紋卡之右拇指指紋
    相符，有該局93年4 月14日刑紋字第0930075898號鑑驗書1
    份在卷可稽（見偵查卷第15 2頁）。綜上，本件罪證明確，
    被告犯行堪以認定。
二、按竊盜或搶奪，因防護贓物、脫免逮捕或湮滅罪證，而當場
    施以強暴、脅迫者，即以強盜論，不以所施強暴、脅迫手段
    ，達於至使他人不能抗拒之程度為成立準強盜罪之要件，此
    與刑法第328 條第1 項之普通強盜罪之構成要件不同（最高
    法院92年度台上字第4760號判決參照）。又按刑法第329 條
    之強暴脅迫，以當場實施者為限，所謂當場，固不以實施竊
    盜、搶奪者尚未離去現場者為限，即已離盜所而尚在他人跟
    蹤追躡中者，仍不失為當場，（最高法院28年上字第1984號
    、28年非字第43號判例意旨參照）。本件被告攜帶如附表一
    所示之工具行竊，均係由金屬製造而成，其中螺絲起子尖端
    及黑斜皮刀刀口更屬尖銳，足見如附表一所示之工具客觀上
    均對人之生命、身體、安全均構成威脅，而具有危險性，自
    屬兇器；因認被告攜帶該兇器竊盜未遂，經人發覺，為脫免
    逮捕，當場持螺絲起子劃傷丙○○，及咬丙○○，均係對追
    躡之人施強暴之行為，此部分所為符合刑法第329 條所規範
    之準強盜行為，且具有同法第321 條第1 項第3 款之情事，
    自應依同法第330 條第1 項、第2 項之加重強盜未遂罪論處
    。被告已著手於竊盜之實施而不遂，為未遂犯，依法減輕其
    刑。被告與不詳姓名之成年男子共同著手實施竊盜，然因事
    跡敗露，於行竊未遂之際即遭人發現而各自逃逸，於逃逸中
    有無因脫免逮捕而施強暴等行為，本應各自觀察並分別評價
    ，被告有施強暴情事，然難認於倉皇逃離現場之際，被告等
    尚有餘暇為犯意之聯絡及行為之分擔，準此，就擬制之罪即
    不能成立共同正犯，被告僅須就自身所犯之加重準強盜未遂
    罪，負其刑責，併此說明。又被告在如附表二所示之逮捕通
    知書、權利告知書、夜間偵訊同意書、甲○○口卡影本上偽
    造甲○○之簽名及指印，依其形式而為觀察，均足以認定係
    分別表示由甲○○名義受通知已為警察機關依法逕行逮捕、
    被告知悉罪名及必須接受偵訊，並可以行使緘默、選任辯護
    人及請求調查有利證據等權利、同意夜間偵訊、指認甲○○
    口卡影本即是伊本人等意思表示之意，均足以生損害於甲○○及偵查機關對犯罪偵查之正確性，而此等文件均足認係刑
    法第21 0條之私文書，核被告此部分所為，係犯刑法第216
    條、第210 條之行使偽造私文書罪（最高法院90年度台上字
    第6057號刑事判決參照）；而被告偽簽「甲○○」簽名署押
    、按指印之行為係偽造私文書之階段行為，其於偽造私文書
    後復持之行使，其偽造私文書之低度行為復為行使偽造私文
    書之高度行為所吸收，均不另論罪；又連續犯之成立，除主
    觀上須基於一個概括之犯意外，客觀上須先後數行為，逐次
    實施而具連續性，侵害數個同性質之法益，其每一前行為與
    次行為，依一般社會健全觀念，在時間差距上，可以分開，
    在刑法評價上，各具獨立性，每次行為皆可獨立成罪，構成
    同一之罪名，始足當之；如數行為於同時同地或密切接近之
    時地實施，侵害同一法益，各行為之獨立性極為薄弱，依一
    般社會健全觀念，在時間差距上，難以強行分開，在刑法評
    價上，以視為數個舉動之接續施行，合為包括之一行為予以
    評價，較為合理，則屬接續犯，而為包括之一罪（最高法院
    86 年 台上字第3295號判決參照），是本件被告分別於警訊
    中行使偽造之上開諸文書等行為，揆諸前揭說明，應包括為
    一行為予以評價為接續犯。被告所犯前開準強盜罪及行使私
    文書罪，其犯意個別，行為互殊，應予分論併罰。爰審酌被
    告犯罪之動機、目的、手段，及其品性、生活狀況、智識程
    度、犯罪所生之損害，及犯罪後坦承部分犯行之態度等一切
    情狀，爰各量處如主文所示之刑，並定其應執行刑。公訴人
    另認被告有犯罪習慣，應令其入勞動場所強制工作，本院參
    酌被告之常業竊盜罪行，業經台灣臺北地方法院判處有期徒
    刑3 年6 月，並應於刑之執行前令入勞動場所強制工作，目
    前正執行強制工作中，本院爰認無再為諭知強制工作之必要
    。末查扣案之橘色手提袋1 個及如附表一所示之工具，均係
    供被告行竊之用，且為其所有，此經被告供陳明確，爰沒收
    之。又被告偽造如附表二所示之「甲○○」之簽名署押及指
    印，應依刑法第219 條規定併予宣告沒收。
乙、免訴部分
一、按案件曾經判決確定者，應諭知免訴之判決，刑事訴訟法第
    302 條第1 款定有明文。又訴訟上所謂一事不再理之原則，
    關於實質上一罪或裁判上一罪，亦均有其適用，最高法院60
    年臺非字第77號著有判例。
二、公訴意旨略稱：被告乙○○意圖為自己不法之所有，攜帶其
    所有外觀上足為兇器螺絲起子、扳手等工具，連續於92年11
    月26日至93年1 月14日止於台北縣淡水鎮○○路151 號即淡
    江大學之校園內竊取被害人所有手提電腦、投影機等財物，
    得手後均變賣花用（詳如附表三所示）。因認被告涉有刑法
    第321 第1 項3 款攜帶兇器竊盜罪等語。
三、經查，被告於91年1 月間起至93年8 月間止，基於常業竊盜
    之犯意，攜帶螺絲起子、黑斜皮刀、扳手、破壞剪等工具，
    多次侵入台北縣、市多處餐廳休息室、餐廳辦公室、學校，
    竊取被害人之財物，業經台灣台北地方法院檢察署檢察官於
    91 年8月23日以91年度偵字13396 號提起公訴，經台灣台北
    地方法院（以下簡稱台北地方法院）於94年5 月6 日以案號
    93 年 易緝字第164 號判處有期徒刑3 年6 月，並應於刑之
    執行前令入勞動處所強制工作3 年，且於同年6 月7 日確定
    ，有上開判決書、台北地方法院94年11月29日北院錦刑至94
    易緝164 字第1940017087號函各1 份在卷可稽。查本件被告
    被訴之犯罪時間，與前揭台灣台北地方法院檢察署檢察署檢
    察官起訴被告竊盜之犯罪時間緊接，且被告竊盜財物之手法
    均屬相同，堪認被告係基於常業竊盜之犯意為之，應有常業
    犯之實質上一罪關係，要屬同一案件，本部分即為該案判決
    效力所及。前案既經臺灣臺北地方法院於本案犯行後判決，
    並確定，則本部分揆諸首揭說明，爰不經言詞辯論，逕為諭
    知免訴之判決。
據上論斷，應依刑事訴訟法第299 條第1 項前段、第302 條第1
款，刑法第329 條、第330 條第1 項、第2 項、第216 條、第21
0 條、第26條前段、第51條第5 項、第219 條、第38條第1 項第
2 款，罰金罰鍰提高標準條例第1 條前段，判決如主文。
本案經檢察官薛嘉珩到庭執行職務
中    華    民    國    95    年    3     月    15    日
                  刑事第七庭審判長法  官  趙文卿
                                  法  官  楊得君
                                  法  官  王俊雄
以上正本證明與原本無異。
如不服本判決，應於判決送達後10日內，向本院提出上訴狀。
                                  書記官  陳佳伶
中    華    民    國    94    年    3     月    15    日
附表一
  ┌──┬───────────────┬────────────┐
  │編號│工具名稱                      │數量                    │
  ├──┼───────────────┼────────────┤
  │1   │十字螺絲起子                  │2支                     │
  ├──┼───────────────┼────────────┤
  │2   │一字螺絲起子                  │2支                     │
  ├──┼───────────────┼────────────┤
  │3   │黑斜皮刀                      │1支                     │
  ├──┼───────────────┼────────────┤
  │4   │活動板手                      │1支                     │
  ├──┼───────────────┼────────────┤
  │5   │破壞剪                        │1支                     │
  ├──┼───────────────┼────────────┤
  │6   │固定板手                      │2支                     │
  ├──┼───────────────┼────────────┤
  │7   │斜口鉗                        │1支                     │
  └──┴───────────────┴────────────┘
附表二
   ┌──┬──────┬─────────┬───────────────┐
   │編號│時間        │地   點           │     偽造之署押               │
   ├──┼──────┼─────────┼───────────────┤
   │1   │93年2 月20日│淡江大學文學館大門│在扣押筆錄上偽造甲○○之簽名│
   │    │下午6 時15分│口處              │  2 枚及指印3 枚。            │
   │    │許          │                  │在扣押物品目錄表上偽造甲○○│
   │    │            │                  │  之簽名及指印各8 枚。        │
   │    │            │                  │在逮捕通知書上偽造甲○○之簽│
   │    │            │                  │  名及指印各1 枚。            │
   │    │            │                  │在權利告知書上偽造甲○○之簽│
   │    │            │                  │  名及指印各1 枚。            │
   ├──┼──────┼─────────┼───────────────┤
   │2   │93年2 月20日│淡水分局中山派出所│在夜間訊問同意書上偽造甲○○│
   │    │晚上11時15分│、淡水分局刑事組  │  簽名及指印各2 枚。          │
   │    │許          │                  │在第一次訊問筆錄上偽造甲○○│
   │    │            │                  │  之簽名二枚及指印13枚。      │
   │    │            │                  │在第二次訊問筆錄上偽造甲○○│
   │    │            │                  │  之簽名及指印各1 枚。        │
   │    │            │                  │在卷內照片旁（士林地檢署93年│
   │    │            │                  │  度偵字第3071號卷第81頁至87頁│
   │    │            │                  │  ）偽造甲○○之簽名及指印各7 │
   │    │            │                  │  枚。                        │
   │    │            │                  │在甲○○之影印口卡片旁及指紋│
   │    │            │                  │  卡片上（同前卷第88及89頁），│
   │    │            │                  │  偽造甲○○之簽名1 枚及指印25│
   │    │            │                  │  枚。                        │
   ├──┼──────┼─────────┼───────────────┤
   │3   │93年2 月21日│臺灣士林地方法院檢│在訊問筆錄上偽造甲○○之簽名及│
   │    │12時50分許  │察署              │指印各1枚。                   │
   │    │            │                  │                              │
   │    │            │                  │                              │
   │    │            │                  │                              │
   │    │            │                  │                              │
   │    │            │                  │                              │
   │    │            │                  │                              │
   │    │            │                  │                              │
   │    │            │                  │                              │
   └──┴──────┴─────────┴───────────────┘
附表三
  ┌─┬─────────┬───────────┬────────────┐
  │編│犯罪時間          │犯罪地點（臺北縣淡水鎮│竊取財物                │
  │號│                  │英專路151 號淡江大學校│                        │
  │  │                  │園內）                │                        │
  ├─┼─────────┼───────────┼────────────┤
  │1 │92年11月26日下午4 │商館大樓Ｂ916室       │單槍液晶投影機1台       │
  │  │時40分許          │                      │                        │
  │  │                  │                      │                        │
  ├─┼─────────┼───────────┼────────────┤
  │2 │92年11月27日上午8 │教育館Ｑ406室         │單槍液晶投影機1 台及手提│
  │  │時20分許          │                      │電腦1台                 │
  │  │                  │                      │                        │
  ├─┼─────────┼───────────┼────────────┤
  │3 │92年11月30日下午1 │傳播館0503室          │手提微電腦1台           │
  │  │時許              │                      │                        │
  ├─┼─────────┼───────────┼────────────┤
  │4 │92年12月8 日晚上7 │文學館Ｌ406室         │單槍液晶投影機1台       │
  │  │時許              │                      │                        │
  ├─┼─────────┼───────────┼────────────┤
  │5 │93年1 月14日上午8 │新化館Ｃ420室         │手提電腦1台             │
  │  │時許              │                      │                        │
  └─┴─────────┴───────────┴────────────┘
附錄本案論罪科刑法條：
中華民國刑法第329條
竊盜或搶奪，因防護贓物、脫免逮捕或湮滅罪證，而當場施以強
暴脅迫者，以強盜論。
中華民國刑法第330條第1項、第2項
 犯強盜罪而有第 321 條第 1 項各款情形之一者，處七年以上有
期徒刑。
前項之未遂犯罰之。
中華民國刑法第216條
行使第210條至第215條之文書者，依偽造、變造文書或登載不實事項或使
登載不實事項之規定處斷。
中華民國刑法第210條
偽造、變造私文書，足以生損害於公眾或他人者，處五年以下有
期徒刑。
中華民國刑法第219條
偽造之印章、印文或署押，不問屬於犯人與否，沒收之。


司法院資訊處製作；財團法人民間司法改革基金會備份。
